臺灣高等法院刑事裁定
109年度抗字第2158號
抗 告 人即  
再審聲請人  邱鈺珊（原名邱招娣）




上列抗告人因聲請再審案件，不服臺灣桃園地方法院中華民國10
9年11月25日裁定（109年度聲再字第33號），提起抗告，本院裁
定如下：
    主  文
原裁定撤銷，發回臺灣桃園地方法院。
    理  由
一、原裁定意旨（略以）：本件再審聲請人即受判決之人邱鈺珊
    因侵占案件，經臺灣桃園地方法院105年度審易字第2901號
    判決（下稱原確定判決）以聲請人於準備程序及審理期日之
    自白、證人即告訴人高秀枝、吳愛珠、高秀花及證人黃建盛
    分別於偵訊及審理中之證述、及國泰世華商業銀行匯出匯款
    憑條、告訴人高秀花帳戶交易明細、本票影本、渣打國際商
    業銀行股份有限公司民國104年1月6日渣打商業銀行SCBCL字
    第1041000037號函暨檢送黃建盛東內壢分行帳戶開戶基本資
    料暨交易明細等證據補強，有上述判決書在卷可證，核乃法
    院依憑論理法則及經驗法則，本其自由心證對證據予以取捨
    及判斷所為之結果，係屬其職權之適當行使，並無違背經驗
    法則或論理法則等違法不當情事。聲請人於偵查時即曾提出
    以告訴人高秀花名義投標臺灣新竹地方法院102年司執字第1
    6445號拍賣物之「臺灣新竹地方法院收費處送存臺灣銀行公
    庫部支票清單」、「臺灣新竹地方法院民事執行案款收據」
    、「臺灣新竹地方法院得標之保證金臨時收據」，借款駿慧
    木業公司450萬元之「渣打銀行匯款申請書」，代告訴人許
    高秀枝借款予「劉泰宏」250萬元之「渣打銀行支票存根」
    ，借予「林淑玲」900萬元之「借據、本票、林淑玲身分證
    影本及渣打銀行支票存根」等說明款項流向之證據，惟聲請
    人於歷次偵、審程序中，始終坦承有私自動用告訴人等款項
    之情，縱使聲請人再行提出上述關於款項流向之證據，亦無
    從解免其具有業務侵占主觀犯意存在，自難認客觀上有形成
    足以推翻原確定判決所確認的事實，或鬆動其事實認定的重
    要基礎之情形存在。而聲請人上述聲請調查證據，既不足以
    推翻原確定判決之認定，尚難認有准予調查之必要。是本件
    聲請再審為無理由，應予駁回等語。
二、抗告意旨（略以）：證人即告訴人許高秀枝、吳愛珠、高秀
    花等3人證稱：自102年12月間至103年1月15日止，共計交付
    或匯款1,650萬元予抗告人即再審聲請人邱鈺珊，作為放款
    收益之用，與抗告人間為1,650萬元之財務關係，尚無爭議
    。惟抗告人至103年1月15日止，經告訴人等3人評估後同意
    出借，即表示以告訴人等3人名義，出借其所有的1,650萬元
    資金，借貸予林士民、劉泰宏、駿慧木業有限公司及林淑玲
    等借款人，借貸金額合計2,242萬2,800元，全數由抗告人支
    出，告訴人等3人受有2,242萬2,800元資金已超過其所有之1
    ,650萬元資金所受放款收息之利益。足認告訴人3人，對抗
    告人業務侵占1,650萬元的指控，顯為誣陷。又抗告人於偵
    訊中供稱「我有資金需求，我朋友林士民要跟我借錢買土地
    」、「…只有這一次是我私人借貸…」等語，實際上與上述林
    士民借款為同一事件，而後告訴人3人之借貸對象為林士民
    而非抗告人，此可由林士民、劉泰宏、駿慧木業有限公司及
    林淑玲等借款人之證詞，單獨或與先前之證據綜合判斷，足
    認聲請人應受無罪之判決等語。
三、按開始再審之裁定確定後，法院應依其審級之通常程序，更
    為審判。刑事訴訟法第436條定有明文。足見再審程序為原
    訴訟程序的延續。又按除簡式審判程序、簡易程序及第376
    條第1項第1款、第2款所列之罪之案件外，第一審應行合議
    審判。刑事訴訟法第284條之1亦有明文。而適用簡式審判程
    序的前提必須是被告所犯非為死刑、無期徒刑、最輕本刑為
    3年以上有期徒刑之罪或高等法院管轄第一審案件者，且於
    原則上為合議審判的第一審審判準備程序中，經被告先就被
    訴事實為有罪之陳述時，由審判長（或準備程序中與審判長
    有同一之權限的受命法官）得告知被告簡式審判程序之旨，
    並聽取當事人、代理人、辯護人及輔佐人之意見後，始得裁
    定進行簡式審判程序（參見刑事訴訟法第273條之1、第279
    條意旨）。又適用簡式審判程序的裁定，具中間裁定性質，
    此可自法院為裁定後，如認有不得或不宜者，即應撤銷原裁
    定，依通常程序審判的規定（刑事訴訟法第273條之1第2項
    參見），更足證明。開啟再審的裁定有阻斷原確定判決既判
    力與執行力的效力，解釋上依附於原確定判決的中間裁定，
    勢將併同原確定判決一併失效。而第一審法院分案程序，除
    檢察官係聲請簡易判決處刑程序，或被告被訴罪名屬刑事訴
    訟法第376條第1項第1款、第2款所列之罪的通常程序案件，
    係分案由獨任法官審理外，其餘均先分由合議庭審理，視被
    告是否就法定案件為有罪之陳述，合議庭始得以中間裁定改
    行簡式審判程序（由受命法官獨任審理），或仍繼續以通常
    程序由合議庭為審理。既開啟再審的裁定將使合議庭所為行
    簡式審判程序的中間裁定失效，而重新回到合議審判的程序
    ，聲請再審法院自不應由獨任法官管轄，而應由合議庭管轄
    始為適當。
四、經查本件為聲請第一審確定案件，即原審法院105年度審易
    字第2901號案件的再審案件，原確定案件固屬裁定行簡式審
    判程序，而為獨任法官審結之案件，惟依其案由欄所載得證
    ，分案之初係以通常程序案件，分由合議庭審理，當無疑義
    。而本件再審聲請，依原審卷宗封面可知，原審法院亦係分
    案由合議庭審理（審判長鄭吉雄、受命法官陳囿辰），且受
    命法官亦承合議庭之命，依刑事訴訟法第429條之2規定，聽
    取受判決人即聲請人、代理人之意見（惟依卷內第63頁以下
    的報到單及訊問筆錄，似未通知檢察官到場以聽取檢察官的
    意見，程序上尚有瑕疵，併此敘明）。依本院上述說明，不
    論為准駁再審，均應由合議庭裁定，始屬適法。惟本件作成
    駁回再審聲請的法院卻僅為受命法官一人，即以獨任法院為
    之，基於如上說明，自有未妥。抗告意旨雖未指明此處違誤
    ，惟原裁定既影響程序合法正當，自應由本院依職權撤銷，
    應由原審法院依合法正當程序，更為適法裁定。
五、應依刑事訴訟法第413條前段，裁定如主文。
中　　華　　民　　國　　109 　年　　12　　月　　31　　日
                  刑事第二庭    審判長法　官  周盈文
                                      法　官  謝梨敏 
                                      法　官  錢建榮
以上正本證明與原本無異。
不得再抗告。
                                      書記官  許俊鴻
中　　華　　民　　國　　110 　年　　1 　　月　　5 　　日